【裁判字號】    97,訴,826
【裁判日期】    970815
【裁判案由】    搶奪等
【裁判全文】
臺灣士林地方法院刑事判決               97年度訴字第826號
公  訴  人  臺灣士林地方法院檢察署檢察官
被      告  丙○○
上列被告因搶奪等案件，經檢察官提起公訴（97年度偵字第6918
號），被告於準備程序進行中，就被訴事實為有罪之陳述，本院
告知其簡式審判程序之旨，聽取當事人意見後，裁定依簡式審判
程序審理，茲判決如下：
    主  文
丙○○意圖為自己不法之所有，而侵占遺失物，處罰金新台幣伍
仟元，如易服勞役，以新台幣壹仟元折算壹日；又竊盜，累犯，
處有期徒刑伍月，扣案之鑰匙壹支沒收；又意圖為自己不法之所
有，而搶奪他人之動產，累犯，處有期徒刑壹年貳月；又竊盜，
累犯，處有期徒刑伍月，扣案之鑰匙壹支沒收。應執行有期徒刑
壹年捌月，罰金新台幣伍仟元，罰金如易服勞役，以新台幣壹仟
元折算壹日，扣案之鑰匙壹支沒收。
    事  實
一、丙○○因毒品、搶奪、偽造文書及竊盜罪等案件，經本院以
    92年度易字第896號裁判、臺灣高等法院以92年度上訴字第
    2196號裁判、92年度上易字第896號裁判先後分別判處有期
    徒刑4月、2年6月及10月，並經臺灣高等法院以93聲字第524
    號裁定應執行刑3年4月確定；另因竊盜、偽造印文罪等案件
    ，經臺灣板橋地方法院判處有期徒刑9 月，並經臺灣板橋地
    方法院以96聲字第2743更定執行刑4 月15日確定。其於民國
    93 年1月13日入監執行，於96年2 月16日假釋出獄付保護管
    束，並於96年8 月2 日縮刑期滿假釋未經撤銷視為執行完畢
    。竟猶不知悔改，為下述犯行：
  (一)意圖為自己不法之所有，於97年4 月間某日，在臺北縣三重
    巿力行路之「西班牙水花園」工地內，拾獲由林德樹贈與戊○○使用而遺失之BENQ廠牌白色S360i 型行動電話1 支（價
    值約新臺幣（下同）1,000 元），竟予侵占入己。
  (二)又意圖為自己不法之所有，先於97年5月17日9時許，在臺北
    縣蘆洲巿長榮路790 號前，以自備之鑰匙竊取乙○○所有車
    牌號碼ACA -850號重型機車（價值約5,000 元），行駛於臺
    北巿蘆洲巿街道尋找行搶對象，途經臺北縣蘆洲巿民權路38
    巷24號前，趁甲○○不備之際，徒手搶奪其穿戴於頸部之黃
    金項鍊1 條（價值1 萬元），得手後即駕駛上開機車逃逸，
    經甲○○記下車牌號碼。逃逸中途經同縣巿民義街與民族路
    327 巷交岔路口，不慎與陳建中所駕駛車牌號碼149-NE號營
    業用小客車發生撞擊（毀損罪部分已由臺灣士林地方法院檢
    察署檢察官另為不起訴處分），乃將前述機車棄置，其間前
    開黃金項鍊業已掉落而不知。
  (三)隨即另行意圖為自己不法之所有，於97年5 月17日13時18分
    許，在臺北縣蘆洲巿民義街與民族路327 巷交岔路口，以前
    述自備之鑰匙竊取丁○○所有之車牌號碼GXA-082 號重型機
    車（約值約1 萬5,000 元），得手後駕駛逃逸，至臺北縣蘆
    洲巿長榮路790 號前將該機車棄置逃逸。
  (四)經警自查獲之車牌號碼ACA-850 號重型機車上採集血跡及指
    紋送驗，其比對DNA 型別及指紋結果顯示與丙○○相符而循
    線查獲，並扣得上述行動電話及鑰匙各1 支等物品。
二、案經臺北縣政府警察局蘆洲分局報告臺灣士林地方法院檢察
    署檢察官偵查起訴。
    理  由
一、按簡式審判程序之證據調查，不受第159 條第1 項之限制，
    刑事訴訟法第273 條之2 定有明文，是依上開規定，於行簡
    式審判程序之案件，被告以外之人於審判外之陳述，除有其
    他不得作為證據之法定事由外，應認具有證據能力。證人即
    被害人甲○○、乙○○、陳建中、戊○○、丁○○於警詢時
    及偵查中之供述，雖均係被告以外之人於審判外之陳述，惟
    因本案採行簡式審判程序，復無其他不得做為證據之法定事
    由，揆諸首揭說明，均應認具有證據能力，合先敘明。
二、上揭事實，業據被告丙○○迭於警詢、偵查及本院審理時坦
    承不諱，核與證人即被害人甲○○、乙○○、陳建中、戊○○、丁○○於警詢時及偵查中所為之證述相符（見臺灣士林
    地方法院檢察署97年度偵字第6918號卷第14至17頁、第18至
    21頁、第24至27頁、第131 至133 頁、第142 至144 頁、第
    123 至124 頁），復有內政部警政署刑事警察局97年6 月17
    日刑醫字第0970087276號鑑驗書、內政部警政署刑事警察局
    鑑驗書97年5 月22日刑紋字第0970074879號各1 份（見同上
    偵查卷第115 頁、第116 頁）、現場監視錄影畫面照片及指
    認照片共7 張、通聯紀錄及行動電話門號使用人基本資料1
    份（見同上偵查卷第134 至136 頁）在卷可參，並有鑰匙1
    支扣案可資佐憑，足認被告上揭自白確與事實相符。是本件
    事證明確，被告竊盜、搶奪及侵占遺失物之犯行均堪以認定
    ，應依法論科。
三、核被告丙○○所為如犯罪事實一、(一)部分，係犯刑法第337
    條侵占遺失物罪；被告所為如犯罪事實一、(二)部分，係犯刑
    法第320 條第1 項之普通竊盜罪及刑法第325 條第1 項搶奪
    罪。被告所為如犯罪事實一、(三)部分，係犯刑法第320 條第
    1 項之竊盜罪。被告所犯上開侵占遺失物罪、搶奪罪及2 次
    普通竊盜罪，犯意各別，行為不同，應予分論併罰。又被告
    有如事實欄所示之犯罪科刑及執行情形，有臺灣高等法院被
    告前案紀錄表1 份在卷可憑，其於有期徒刑執行完畢後，5
    年內再故意犯本件有期徒刑以上之普通竊盜罪及加重竊盜罪
    ，均為累犯，應依刑法第47條第1 項規定，論以累犯，並均
    加重其刑。爰審酌被告正值壯年，前已有竊盜之前科犯行，
    素行不端，竟仍不知悔改，不思合法正當途徑獲取財物，一
    再竊取他人機車及搶奪他人之金飾等財物，對被害人財產安
    全、社會治安影響非輕，惟於犯罪後坦承犯行，尚知悔悟等
    一切情狀，就所犯上開各罪分別量處如主文所示之刑，就罰
    金刑部分並諭知易服勞役之折算標準，並依刑法第51條第5
    款、第10款規定，定其應執行刑，就罰金刑部分並諭知易服
    勞役之折算標準，以示懲儆。
四、查扣案之被告所自備鑰匙1 支，係被告所有且供犯竊盜罪所
    用之物，業據被告供明在卷（見本院97年7 月22日審判筆錄
    第4 頁），爰依刑法第38條第1 項第2 款規定，宣告沒收。
五、公訴人另以被告前已多次犯竊盜罪，又再涉犯本件竊盜、搶
    奪等罪，足見被告具有犯罪之習慣，仍不思改過遷善，其品
    性惡劣，僅藉刑之執行實不足以徹底根絕惡性，請求依竊盜
    犯贓物犯保安處分條例第3條第1項之規定，併予諭知應於刑
    之執行前令入勞動場所強制工作，以資懲儆等語。惟按保安
    處分係針對受處分人將來之危險性所為之處置，以達教化、
    治療之目的，為刑罰之補充制度，保安處分中之強制工作，
    旨在對嚴重職業性犯罪及欠缺正確工作觀念或無正常工作因
    而犯罪者，強制其從事勞動，學習一技之長及正確之謀生觀
    念，使其日後重返社會，能適應社會生活。然保安處分之措
    施亦含社會隔離、拘束身體自由之性質，其限制人民之權利
    ，實與刑罰同，自應受比例原則之規範，使保安處分之宣告
    ，與行為人所為行為之嚴重性、行為人所表現之危險性，及
    對行為人未來行為之期待性相當（最高法院91年度臺上字第
    4625號判決意旨參照）。本件被告雖曾因92年11月間竊盜案
    件，經臺灣板橋地方法院定應執行刑有期徒刑4月又15日確
    定，甫於96年8月2日縮刑期滿執行完畢，有臺灣高等法院被
    告前案紀錄表1 份在卷可查，自前次竊盜案犯罪時間迄本次
    再犯竊盜案發生已4 年餘，是被告於前案竊盜案發後迄今4
    年多，僅為本案之竊盜犯行，尚難據此即認定被告有竊盜之
    犯罪習慣，且被告於犯罪後坦承犯行不諱，尚知悔悟，其所
    為竊盜犯行，係竊取機車作為交通工具，藉以逃避司法追緝
    ，使用後加以棄置（見偵查卷第70至71頁），而所竊取機車
    亦未見變賣獲取現金，且於本院審理時供稱受僱為木工裝潢
    人員（見本院97年7 月22日審判筆錄第4 至5 頁），顯非以
    竊盜營利謀生，是難認被告欠缺正確工作觀念，須強制其從
    事勞動，學習一技之長及正確之謀生觀念，依比例原則，綜
    合其所為行為之嚴重性、所表現之危險性及對其未來之期待
    性等情以觀，本院認所宣告應執行之有期徒刑已與被告犯行
    之處罰相當，足資儆懲，尚無適用竊盜犯贓物犯保安處分條
    例之規定，令被告應於刑之執行前入勞動場所強制工作之必
    要，附此敘明。
據上論斷，應依刑事訴訟法第273 條之1 第1 項、第299 條，刑
法第320 第1 項、第325 條第1 項、第337 條、第47條第1 項、
第42條第3 項、第51條第5 款、第10款、第38條第1 項第2 款，
刑法施行法第1 條之1 ，判決如主文。
本案經檢察官余秉甄到庭執行職務。
中    華    民    國    97    年    8     月    15    日
                  刑事第六庭法  官  許永煌
以上正本證明與原本無異。
如不服本判決，應於收受送達後10日內向本院提出上訴書狀，其
未敘述上訴理由者，應於上訴期間屆滿後20日內向本院補提理由
書狀（均須按他造當事人之人數附繕本）。
                            書記官  陳淑琪
中    華    民    國    97    年    8     月    15    日
附錄本案論罪科刑法條全文：
刑法第320條 第1項
意圖為自己或第三人不法之所有，而竊取他人之動產者，為竊盜
罪，處 5 年以下有期徒刑、拘役或 5 百元以下罰金。
刑法第325條第1項
意圖為自己或第三人不法之所有，而搶奪他人之動產者，處6月
以上 5 年以下有期徒刑。
刑法第337條
意圖為自己或第三人不法之所有，而侵占遺失物、漂流物或其他
離本人所持有之物者，處 5 百元以下罰金。


司法院資訊處製作；財團法人民間司法改革基金會備份。
